臺灣高等法院高雄分院刑事判決　　　　　　　　　　九十一年度上訴字第三七三號
　　上訴人　臺灣高雄地方法院檢察署檢察官
　　被　告　乙○○
右上訴人因被告貪污治罪條例等案件，不服臺灣高雄地方法院九十年度易字第一九八
二號，中華民國九十一年一月十四日第一審判決（起訴案號：臺灣高雄地方法院檢察
署九十年度偵字第一四五九四號）提起上訴，本院判決如左：
    主  文
上訴駁回。
    理  由
一、公訴意旨略以：乙○○基於共同犯意，由綽號「臭屁」之成年不詳姓名男子，於
    九十年八月一日夜間竊取被害人甲○○停放在本市左營區○○○路三七八號住處
    前之Ｊ９─８７６５號自小客車（登記其母丁魏苳荷名下）後，繼於八月二日打
    電話至被害人甲○○家中，要求付款五萬元贖車，續於八月三日二十一時再打電
    話通知，要丁某備妥款項，才要告知車子去向，同日二十二時二十五分許，又以
    電話通知，命丁某將錢放進「大樂古董拍賣場」對面空地（自由三路與孟子路口
    ）旁一個白色塑膠桶內。甲○○即向高雄市政府警察局左營分局博愛四路派出所
    報案，並前往約定地點將五萬元放入該塑膠桶內，在塑膠桶附近尋獲遭竊之Ｊ９
    ─８７６５號自小客車上車先行離去。同日二十二時三十分許，乙○○乘坐由「
    臭屁」駕駛，懸掛遭竊之ＵＧ─１２４１號車牌，真正車號不詳之自小客車前來
    ，並下車取走放置贓款之塑膠桶之際，員警進行圍捕，乙○○攜款逃逸，經警對
    空鳴槍示警並尾追不捨，而乙○○被捕時，竟向執行勤務之員警湯新乾當場表示
    願意以金錢賄賂尋求縱放，被員警當場嚴辭拒絕並當場起獲贓款五萬元、手套一
    雙及白色塑膠桶一個。因認被告涉有貪污治罪條例第十一條第一項之行賄罪嫌云
    云。
二、按犯罪事實應依證據認定之，無證據不得推定其犯罪事實；又不能證明被告犯罪
    ，應諭知無罪之判決，刑事訴訟法第一百五十四條、第三百零一條第一項定有明
    文。又認定不利於被告之事實，須依積極證據，苟積極證據不足為不利於被告事
    實之認定，即應為有利於被告之認定，更不必有何有利之證據，最高法院著有三
    十年上字第八一六號判例可參。
三、公訴人認被告涉犯貪污治罪條例第十一條第一項之行賄罪嫌，無非以「行求賄賂
    情節，有員警職務報告附卷可參」為其論據。訊之被告乙○○堅決否認有何行賄
    罪犯行。辯稱：我只對執勤員警湯新乾說你不要抓我，什麼事講一講，當時我也
    不知其身分等語。經查，按證人於審判外之陳述，除法律有規定者外，不得作為
    證據，刑事訴訟法第一百五十九條定有明文。又按刑事訴訟為發現實質之真實，
    採直接審理及言詞審理主義，證據資料必須能由法院以直接審理方式加以調查，
    證人必須到庭以言詞陳述，始得採為判斷之依據。司法警察官本於其職務作成之
    報告文書，或係基於他人之陳述而作成，或為其判斷之意見，其本身無從依直接
    審理方式加以調查，應無證據能力，不能認為係刑事訴訟法第一百六十五條第一
    項所稱「其他文書可為證據者」之證據書類，縱令已將之向被告宣讀或告以要旨
    ，依同法第一百五十五條第二項規定，亦不能遽採為有罪判決之論據（最高法院
    八十六年度台上字第六二一Ｏ號判決參照）。因之，本件承辦之高雄市政府警察
    局左營分局博愛四路派出所警員湯新乾、施文承、分局員兼主管施錫明於九十年
    八月四日所製作之報告，觀其內容，係承辦警員湯新乾報告案發當時其親自耳聞
    目睹之情形而作成，則警員湯新乾係居於證人之地位，該報告係屬證人之書面陳
    述，證人並未親身到庭，僅提出書面以代陳述者，顯與刑事訴訟法係採直接審理
    主義及言詞審理主義之本旨有違，自不得採為認定事實之證據。另查，證人即警
    員湯新乾經原審傳訊到庭證稱：「（當時被告是如何跟你表示？）當時我是追他
    到一戶人家圍離裡面，然後我帶他出來並把錢及手套握在我手上，帶他到馬路邊
    時，他就用台語跟我講『大家說一說，放我走』」（見原審法院九十年十二月十
    二日訊問筆錄）。按行賄罪之「行求」，即行為人提出賄賂或不正利益以供交付
    之意，亦即行為人自行主動要求送賄之謂。行求雖以一方之意思表示為足，並不
    以對方允諾為必要，更不以提出實在之財物為限，行求方式之為直接間接、語言
    文字、明示默示，均非所問，惟仍應行為人之意思表示已可明確認定確有主動要
    求行賄之意為足，否則仍無法認為係屬行賄之意。本件被告所說之「大家說一說
    ，放我走」，「說一說」之意思到底是說什麼，其意思尚有不明之處，其意思或
    為僅懇求警員放其一馬，尚無法明確認定為被告有主動要求行賄之意，本於罪疑
    為輕之原則，自應將此不明之利益歸於被告。且公訴意旨所指扣案之贓款五萬元
    ，為證人即警員湯新乾於逮捕被告時一併將其扣押，並非被告於說出上開言詞時
    主動提出，客觀上亦無從據此認定被告有行賄之意。此外，本院復查無其他積極
    證據足資證明被告有何公訴人所指之行賄罪犯行，揆諸前開法條及判例意旨，被
    告犯罪尚屬不能證明。
四、原審因而為被告乙○○被訴行賄部分無罪之判決，核無不合，檢察官上訴意旨，
    仍執前詞，指摘原判決此部分不當，為無理由，應予駁回。
五、被告乙○○另犯恐嚇及竊盜罪部分，業經原審判處罪刑，因被告於本院審理中撤
    回上訴，已告確定，本院自無庸就此部分進行審究，附此敘明。
據上論斷，應依刑事訴訟法第三百六十八條，判決如主文。
本案經檢察官陳國全到庭執行職務。
中    華    民    國     九十一     年       四       月      二十四    日
                              臺灣高等法院高雄分院刑事第九庭
                                  審判長法官  張明松
                                        法官  江泰章
                                        法官  任森銓
右正本證明與原本無異。
檢察官如不服本判決應於收受本判決後十日內向本院提出上訴書狀，其未述上訴理
由者，並得於提起上訴後十日內向本院補提理由書狀（均須按他造當事人之人數附繕
本)「切勿逕送上級法院」。
                                      書記官  施耀程
中    華    民    國     九十一     年       四       月      二十六    日
                                                                        Ｑ
